---
title: "108-2 大數據分析方法 作業一"
output: github_document
author: 郭沁妍
---

搞不清楚各行各業的薪資差異嗎? 念研究所到底對第一份工作的薪資影響有多大? CP值高嗎? 透過分析**初任人員平均經常性薪資**- （107年）https://data.gov.tw/dataset/6647 （104-105年）http://ipgod.nchc.org.tw/dataset/a17000000j-020066 ，可初步了解台灣近幾年各行各業、各學歷的起薪。

## 比較104年度和107年度大學畢業者的薪資資料

### 資料匯入與處理
```{r dataload}
library(readr)
wage104_url<-read_csv("http://ipgod.nchc.org.tw/dataset/b6f36b72-0c4a-4b60-9254-1904e180ddb1/resource/98d5094d-7481-44b5-876a-715a496f922c/download/a17000000j-020066-mah.csv")
wage107_url<-read_csv("C:/Users/m0470/OneDrive/桌面/107wages.csv")
library(dplyr)

#將104,107年的職業名稱統一
wage104_url$大職業別<-gsub("、|_",",",wage104_url$大職業別)
wage107_url$大職業別<-gsub("、|_",",",wage107_url$大職業別)
wage104_url$大職業別<-gsub("部門","",wage107_url$大職業別)

#Join 104和107年度表格
wage_table<-full_join(wage104_url,wage107_url,by="大職業別")

#將104,107年大學-薪資轉成numeric
wage_table$`大學-薪資.x`<-gsub("—|…"," ",wage_table$`大學-薪資.x`)
wage_table$`大學-薪資.x`<-as.numeric(wage_table$`大學-薪資.x`)

wage_table$`大學-薪資.y`<-gsub("—|…"," ",wage_table$`大學-薪資.y`)
wage_table$`大學-薪資.y`<-as.numeric(wage_table$`大學-薪資.y`)

#將104,107年大學-女/男的資料轉乘numeric
wage_table$`大學-女/男.x`<-gsub("—|…"," ",wage_table$`大學-女/男.x`)
wage_table$`大學-女/男.x`<-as.numeric(wage_table$`大學-女/男.x`)

wage_table$`大學-女/男.y`<-gsub("—|…"," ",wage_table$`大學-女/男.y`)
wage_table$`大學-女/男.y`<-as.numeric(wage_table$`大學-女/男.y`)

#將104,107年研究所-薪資轉呈numeric
wage_table$`研究所及以上-薪資`<-gsub("—|…"," ",wage_table$`研究所及以上-薪資`)
wage_table$`研究所及以上-薪資`<-as.numeric(wage_table$`研究所及以上-薪資`)

wage_table$`研究所-薪資`<-gsub("—|…"," ",wage_table$`研究所-薪資`)
wage_table$`研究所-薪資`<-as.numeric(wage_table$`研究所-薪資`)

```

### 107年度薪資較104年度薪資高的職業有哪些? 
```{r compare103106}
#這是R Code Chunk

#計算107,104薪資提高比率並新增到欄位'大學薪資成長'
wage_table$大學薪資成長<-wage_table$`大學-薪資.y`/wage_table$`大學-薪資.x`

#107年度薪資較104年度薪資高的職業取前十名

wage_107over104<-wage_table %>%
                select(大職業別,大學薪資成長) %>%
                filter(大學薪資成長>1) %>%
                arrange(desc(大學薪資成長))%>%
                head(10)

```
104到107年度大學畢業者薪資提高比例的前十名，分別有專業,科學及技術服務業-服務及銷售工作人員、	教育業-服務及銷售工作人員、
不動產業-技術員及助理專業人員、住宿及餐飲業-服務及銷售工作人員、藝術,娛樂及休閒服務業-事務支援人員、金融及保險業-技藝,機械設備操作及組裝人員、
教育業、教育業-事務支援人員、用水供應及污染整治業-專業人員、教育業-專業人員。
其中有四個是教育業，三個工作類型是服務及銷售工作人員，
根據104到107的資料，上述的職業類別及工作型態大學畢業的薪資漲幅最大。

### 提高超過5%的的職業有哪些? 
```{r over5}
#這是R Code Chunk

wage_add_over5<-wage_table %>%
                select(大職業別,大學薪資成長) %>%
                filter(大學薪資成長>1.05) 

```
104到107年度大學畢業者薪資提高比例超過5%的職業總共有53個，大部分的職業薪資提高比例很少。
### 主要的職業種別是哪些種類呢?
```{r mainType}
#這是R Code Chunk
library(magrittr)
wage_add_over5$job_type<-
              strsplit(wage_add_over5$大職業別,"-")%>%
              sapply("[",1)
table(job_type)
```
104到107年度大學畢業者薪資提高比例超過5%的主要職業種類分別是運輸及倉儲業、	出版,影音製作,傳播及資通訊服務業、
金融及保險業、不動產業、藝術,娛樂及休閒服務業。
## 男女同工不同酬現況分析

男女同工不同酬一直是性別平等中很重要的問題，分析資料來源為103到106年度的大學畢業薪資。

### 104和107年度的大學畢業薪資資料，哪些行業男生薪資比女生薪資多?
```{r male}
#這是R Code Chunk

#取104男生薪資比女生薪資多的職業前十名
manwage_104<-wage_table %>%
             select(年度.x,大職業別,`大學-女/男.x`)%>%
             filter(`大學-女/男.x`<100)%>%
             arrange(desc(`大學-女/男.x`))%>%
             head(10)

#取107男生薪資比女生薪資多的職業前十名
manwage_107<-wage_table %>%
             select(年度.y,大職業別,`大學-女/男.y`)%>%
             filter(`大學-女/男.y`<100)%>%
             arrange(desc(`大學-女/男.y`))%>%
             head(10)
```

104年，大部分的職業男生都比女生的薪資多，
107年的現象也是如此，不過相較於104年，107年的男女薪資差異變小了，
由此可知，104到107年間男女同工不同酬的現象有改善。

### 哪些行業女生薪資比男生薪資多? 
```{r female}
#這是R Code Chunk
#取104年女生金資比男生多的職業前十名
womanwage_104<-wage_table %>%
               select(年度.x,大職業別,`大學-女/男.x`)%>%
               filter(`大學-女/男.x`>100)%>%
               arrange(desc(`大學-女/男.x`))%>%
               head(10)

#取107年女生金資比男生多的職業前十名
womanwage_107<-wage_table %>%
               select(年度.y,大職業別,`大學-女/男.y`)%>%
               filter(`大學-女/男.y`>100)%>%
               arrange(desc(`大學-女/男.y`))%>%
               head(10)

```
104年，女生薪資比男生薪資多的職業,只有專業,科學及技術服務業-技藝,機械設備操作及組裝人員，
107年甚至沒有職業的薪資是女生比男生高的。從104,107年的資料來看，我國男女同工不同酬的現象很嚴重。

## 研究所薪資差異


```{r grad}
#這是R Code Chunk
以107年度的資料來看，哪個職業別念研究所最划算呢 (研究所學歷薪資與大學學歷薪資增加比例最多)?

#計算研究所薪資 / 大學研究所薪資成長到新增欄位'大學研究所薪資成長'
wage_table$大學研究所薪資成長<-wage_table$`研究所-薪資`/wage_table$`大學-薪資.y`

wage_compare<-wage_table %>%
              select(年度.y,大職業別,`大學-薪資.y`,`研究所-薪資`,大學研究所薪資成長)%>%
              arrange(desc(大學研究所薪資成長))%>%
              head(10)
              
```
107年研究所學歷薪資與大學學歷薪資增加比例最多的職業前十名包含2個其他服務業，2個專業,科學及技術服務業，
1個教育業，2個出版,影音製作,傳播及資通訊服務業，1個工業，1個製造業，1個工業及服務業。
其中其他服務業,其他服務業-事務支援人員,分別為1,6名，
專業,科學及技術服務業,專業,科學及技術服務業-專業人員，分別為2,3名，
因此以上前十名職業類別中相比，其他服務業、專業,科學及技術服務業，
這兩種職業類別念研究所，最為划算。
## 我有興趣的職業別薪資狀況分析

### 有興趣的職業別篩選，呈現薪資
```{r like}
#這是R Code Chunk

favorite_job<-wage_table[c(65,66,86,87,93),c(1:2,11,13,15,24,26)]

```
我最有興趣的職業主要是運輸及倉儲業、金融及保險業、不動產業,
分別為運輸及倉儲業-專業人員,運輸及倉儲業-技術員及助理專業人員,金融及保險業-專業人員,
金融及保險業-技術員及助理專業人員,	不動產業-專業人員。
與我想像中的薪資不符，我原本以為這些職業研究所以上畢業的薪資會大於四萬，
實際的薪資數據比我想像的再低一些。

### 這些職業別研究所薪資與大學薪資差多少呢？
```{r likeGrad}
#這是R Code Chunk
#104年大學-研究所薪資差
favorite_job$wage_gap104<-favorite_job$`研究所及以上-薪資`-favorite_job$`大學-薪資.x`

#107年大學-研究所薪資差
favorite_job$wage_gap107<-favorite_job$`研究所-薪資`-favorite_job$`大學-薪資.y`

```
104年研究所薪資與大學薪資差866-4719間,107年研究所薪資與大學薪資差1557-4378間,
這五個職業除了運輸及倉儲業-專業人員、不動產業-專業人員,
其他研究所薪資與大學薪資差異都有越來越小的趨勢。
不會因此改變念研究所,雖然有些職業薪資差異變小,但是有念研究所的總薪資還是比大學以下學歷畢業薪資還高，
對我而言只要薪資有變多，念研究所就是值得的。

